【裁判字號】    95,簡上,90
【裁判日期】    950704
【裁判案由】    排除侵害
【裁判全文】
臺灣臺北地方法院民事判決              95年度簡上字第90號
上  訴  人  甲○○
訴訟代理人  丙○○
被 上訴 人  乙○○
上列當事人間排除侵害事件，上訴人對於中華民國94年11月30日
本院台北簡易庭94年度北簡字第4822號第一審簡易判決提起上訴
，本院於95年6月20日言詞辯論終結，判決如下：
    主  文
上訴駁回。
第二審訴訟費用由上訴人負擔。
    事實及理由
一、本件被上訴人起訴主張：上訴人所有座落台北市○○區○○
    路19號7樓之4號房屋（下稱系爭7樓之4號房屋），因該屋之
    下水系統老舊疏於維護及地板裂縫，自民國93年5月起造成
    被上訴人所有座落台北市○○區○○路19號6樓之4號房屋（
    下稱系爭6樓之4房屋），浴室、臥房、客廳天花板漏水，上
    訴人雖允諾將進行修繕，惟遲遲未加處理。嗣於同年10月24
    日納莉颱風來襲，上訴人上開房屋之陽台窗台無法密閉，雨
    水順著窗台滲流，進而造成系爭6樓之4房屋嚴重滲水，致使
    承租系爭6樓之4房屋之訴外人郭雅琴所有之書籍、衣物等日
    常物品受有損害，郭雅琴因而於93年11月1日與被上訴人終
    止租賃契約。被上訴人因上揭房屋滲水受有：(一)因系爭6樓
    之4房屋裝潢受損，需支出回復原狀費用新台幣（下同）
    58,000 元，及(二)每月損失租金收入20,000元之損失。為此
    爰依民法第184條第1項前段之規定，提起本件訴訟，請求：
    (一)上訴人應給付被上訴人58,000元；(二)上訴人應自93年11月
     5日起至系爭6樓之4房屋受侵害部分修繕回復侵害前之原有
    狀態為止，按月給付被上訴人20,000元等語。
二、上訴人辯以：系爭7樓之4號房屋自90年起即採明管配置，客
    廳及臥室均無排水管，亦無任何積水情形發生，系爭6樓之4
    房屋漏水，係肇因於被上訴人房屋水管老舊，且納坦颱風襲
    台期間，上訴人房屋陽台積水之原因迄今不明，建築師公會
    之鑑定報告顯與事實不符。況被上訴人已將系爭6樓之4房屋
    出售，新買主未裝潢即入住，益見系爭6樓之4房屋並無不堪
    使用情形等語。
三、本件經原法院判決：上訴人應給付被上訴人238,000元，並
    駁回被上訴人其餘之訴。上訴人不服，上訴聲明為：（一）
    原判決不利於上訴人部分廢棄。（二）廢棄部分，被上訴人
    在第一審之訴及其假執行之聲請均駁回。被上訴人則聲明：
    上訴駁回。（原法院判決駁回被上訴人之訴部分，未經被上
    訴人聲明不服，已告確定。）
四、經查：上訴人與被上訴人分別係系爭7樓之4及系爭6樓之4房
    屋之所有權人，於93年10月24日因颱風來襲，系爭6樓之4房
    屋嚴重滲水，致承租系爭6樓之4房屋之郭雅琴所有書籍、衣
    物等日常物品受損，郭雅琴因而於同年11月1日與被上訴人
    終止租賃契約等情，有台北市建物登記謄本、房屋租賃契約
    解約書、照片20張等件為證（原審卷第9至20頁），堪信此
    部分之事實為真正。
五、本件經本院於95年3月22日與兩造整理並協議簡化之爭點為
    ：（本院卷第48頁之準備程序筆錄）
（一）系爭6樓之4房屋之滲水，與系爭7樓之4房屋是否有關？
（二）如系爭6樓之4房屋之滲水，與系爭7樓之4房屋有關，則被
      上訴人請求之下列金額，是否合理？
  １、天花板修繕、牆壁及天花板油漆粉刷、另行購置隔間木櫃
      之損失？
  ２、租金利益之損失？
    茲述之如下：
（一）系爭6樓之4房屋之滲水，與系爭7樓之4房屋是否有關？
  １、被上訴人主張：系爭7樓之4號房屋之下水系統老舊疏於維
      護，且地板裂縫，自93年5月起即造成被上訴人所有系爭6
      樓之4房屋漏水，嗣於同年10月24日颱風來襲，系爭7樓之
      4房屋之陽台窗台無法密閉，雨水順著窗台滲流，致系爭6
      樓之4房屋嚴重滲水等語。上訴人辯以：台北市建築師公
      會鑑定時未測試，且於93年10月26日颱風已過，系爭7樓
      之4房屋陽台仍有水自排水口溢入陽台過半，究係何原因
      迄今未明，且被上訴人系爭6樓之4房屋經大幅改建，將陽
      台改建成廚房，廚房油污水與清潔劑混合產生石灰質並附
      著於管壁，日久管路逐漸縮小，一旦遇上大水自將宣洩不
      及。再該該颱風自10月25日清晨4時往回推算72小時總累
      積雨量共63公釐，上訴人房屋陽台與室內門檻高達9公分
      ，窗外雨水不可能淹入室內，鑑定結果與事實不符等語。
  ２、按「因故意或過失，不法侵害他人之權利者，負損害賠償
      責任。」民法第184條第1項前段定有明文。是一般侵權行
      為之要件，主觀上應具備責任能力、責任條件（故意、過
      失），而客觀上則須有不法之加害行為及致被害人受有損
      害，且不法加害行為與損害間復須有因果關係，始符合一
      般侵權行為之要件。
  ３、經查：
    (1)原審依被上訴人之聲請，囑託台北市建築師公會就系爭6
      樓之4房屋自93年5月起出現浴室、臥室、客廳、天花板牆
      面滲水造成之原因，及93年10月24日颱風過境時，出現屋
      內嚴重滲水之原因為何鑑定（原審卷第39頁），經該公會
      鑑定結果：「標的物浴室、臥室、客廳、天花板、牆面滲
      水之情形，其原因係自7樓之4地坪積水，透過7樓地板順
      流而下有關。」、「至於93年10月24日深夜納莉颱風過境
      時，出現嚴重滲水，水流沿各牆角、天花板傾而下之情形
      ，其原因依現場觀察，7樓房屋北側窗戶受風雨襲擊，在
      風勢、雨勢強大之情況下，易灌入室內，而室內地板排水
      不及，導致地板積水順流至客廳、臥室、廚房後，即會造
      成傾而下之。」等語，有台北市建築師公會94年5月12日
      94(十三)鑑字第584號函附鑑定報告書在卷（原審卷第47、第
      51頁）可按。
    (2)關於上訴人所辯之上開鑑定方法（即鑑定時未測試）及上
      訴人陽台改建廚房對於滲水之影響等情，經原審再函詢臺
      北市建築師公會（原審卷第117頁），該公會函覆以鑑定
      時雖未進行測試，係依受損戶提供之照片及資料辦理現場
      勘查，經專業技術研判，且自93年5月後迄今未再發生滲
      水事件，而研判係7樓之4於颱風期間窗戶滲水，致7樓地
      板積水滲透至6樓天花板。另系爭6樓之4陽台改建為廚房
      與滲水原因，應無關聯等語，亦有該公會94年6月27日94
      (十三)會字第0770號函在卷可憑（原審卷第119頁）。參諸建
      築乃一門專門技術，本件之鑑定，係由具有專門職業技術
      之公會，依其專業判斷作成，且系爭6樓之4房屋滲水之時
      間點，適有上開颱風來襲，衡情系爭6樓之4房屋之滲水當
      與該颱風有關，故臺北市建築師公會依其專業判斷，認系
      爭7樓之4房屋於颱風期間因窗戶滲水致7樓地板積水滲透
      至6樓天花板，應堪採信。至上訴人復以氣象局資料辯以
      93年10月25日清晨4時回推72小時之總累積雨量僅63公釐
      ，上訴人房屋陽台與室內門檻高達9公分，窗外雨水應不
      可能淹入室內乙節，惟縱如上訴人所辯當時累積雨量僅63
      公釐，然系爭7樓之4房屋之陽台非如雨量測量器，口徑上
      下面積保持不變，得以測量雨量，是亦難以該雨量僅63公
      釐，即推論室內積水不可能逾63公釐，況於颱風來襲風強
      雨急之情形，雨勢順風勢拍打窗戶，順流至屋內，亦可能
      在短時間內於陽台累積超過63公釐高之水量而流至屋內，
      就此上開鑑定意見亦認：「其原因依現場觀察，系爭7樓
      之4房屋北側窗戶受風雨襲擊，在風勢、雨勢強大之情況
      下，易灌入室內，而室內地板排水不及，導致地板積水順
      流至客廳、臥室、廚房後，即會造成傾而下之」之情形（
      原審卷第51頁），故仍難以當時累積量僅63公釐而為有利
      上訴人之認定。
    (3)綜上，系爭6樓之4房屋之滲水，顯係肇因系爭7樓之4房屋
      於93年10月24日颱風過境時，因房屋北側窗戶受風雨襲擊
      ，在風勢、雨勢強大情況下，雨水灌入室內，室內地板排
      水不及，導致地板積水順流至客廳、臥室、廚房後，造成
      傾而下之，致水流沿系爭6樓之4房屋屋牆角、天花板傾洩
      而下，而如上所述，上訴人為系爭7樓之4房屋之所有權人
      ，對其所有房屋門戶及設備之設置、保管，應使無欠缺，
      其因未設適當密閉之門窗，致颱風時雨水灌入室內，導致
      在其下方系爭6樓之4房屋發生滲水，核與前開民法第184
      條第1項前段規定之要件相符，自應對被上訴人負侵權行
      為之損害賠償之責。
（二）如系爭6樓之4房屋之滲水，與系爭7樓之4房屋有關，則被
      上訴人請求之下列金額，是否合理？
  １、天花板修繕、牆壁及天花板油漆粉刷、另行購置隔間木櫃
      之損失？
    (1)按「損害賠償，除法律另有規定或契約另有訂定外，應以
      填補債權人所受損害及所失利益為限。依通常情形，或依
      已定之計劃、設備或其他特別情事，可得預期之利益，視
      為所失利益。」民法第216條第1、2項分別定有明文。又
      該條第1項所謂所受損害，即現存財產因損害事實之發生
      而被減少，屬於積極的損害。所謂所失利益，即新財產之
      取得，因損害事實之發生而受妨害，屬於消極的損害。（
      最高法院48年度台上字第1934號判例參照）
    (2)經查：系爭6樓之4房屋因滲水，致屋內客房、臥室、浴室
      、廚房、天花板及牆面，均有多處水漬及粉刷油漆脫落現
      象，業據台北市建築師公會派人親至現場履勘屬實，並有
      照片可憑（原審卷第51頁、第59至64頁），被上訴人因之
      就天花板修繕、牆壁及天花板之油漆粉刷、且因胡桃隔間
      櫃毀損另行購置，共計58,000元，業據其提出估價單2紙
      為證（原審卷第11至12頁），上訴人就該估價單形式上之
      真正亦不爭執（原審卷第80頁），經核被上訴人上開財產
      之損失，係因如上所述滲水原因所致，屬於積極的損害，
      被上訴人自得請求上訴人該賠償58,000元之損失，至上訴
      人另辯以系爭6樓之4房屋業已賣出等語，此與被上訴人是
      否受有上開之損失別為二事，並不因之影響被上訴人原已
      取得之請求權利，併此敘明。
  ２、租金利益之損失？
      另被上訴人主張系爭6樓之4房屋原承租人郭雅琴因該次滲
      水事件而於93年11月4日與被上訴人終止租賃契約，乃請
      求上訴人給付自93年11月5日起至租賃契約期滿之94年8月
      5日止，每月20,000元部分，業據被上訴人提出租賃契約
      及解約書為憑（原審卷第13、14頁），而被上訴人未能收
      取自93年11月5日至94年8月5日止，共計9個月之租金180,
      000元，核屬因上訴人上述之侵權行為致被上訴人所失之
      利益，即消極利益，依上說明，被上訴人自得請求上訴人
      負該租金利益之損害賠償之責。
六、綜上所述，被上訴人依民法第184條之規定，請求上訴人給
    付天花板、修繕、牆壁及天花板油漆刷、隔間木櫃毀損另行
    購置之58,000元，及所失租金利益之損失180,000元，共計
    238,000元，為有理由，應予准許。原審就此部分判命上訴
    人如數給付，並依職權宣告假執行，於法並無不合。上訴意
    旨指摘原判決此部分不當，求予廢棄改判，為無理由，應予
    駁回其上訴。
七、本件事證已臻明確，兩造其餘攻擊防禦方法及舉證，經核與
    判決結果均無影響，爰不另一一論述，併此敘明。
八、據上論結，本件上訴為無理由，依民事訴訟法第436條之1第
    3項、第449條第1項、第78條，判決如主文。
中    華    民    國     95    年     7    月    4    日
                  民事第四庭  審判長  法  官  林麗玲
                                      法  官  劉又菁
                                      法  官  陳邦豪
以上正本係照原本作成。
本判決不得上訴。
中    華    民    國     95    年     7    月    4    日
                                      書記官  薛德芬


司法院資訊處製作；財團法人民間司法改革基金會備份。
